臺灣臺北地方法院民事判決　九十一年度訴字第一九八八號
　　原　　　告　　丙○○○
　　訴訟代理人　　丁○○
　　被　　　告　　乙○○
　　兼　法　定
　　代　理　人　　甲○○○
　　訴訟代理人　　陳國雄律師
　　複　代理人　　戊○○
右當事人間請求返還價金等事件，本院判決如左：
    主      文
被告甲○○○應給付原告新台幣伍佰玖拾伍萬陸仟貳佰零伍元，及其中新台幣玖拾伍
萬陸仟貳佰零伍元自民國九十一年六月二十八日起至清償日止，按年息百分之五計算
之利息。如對被告甲○○○財產為強制執行無效果時，由被告乙○○給付之。
原告其餘之訴駁回。
訴訟費用由被告負擔百分之九十九，餘由原告負擔。
本判決第一項於原告以新台幣壹佰玖拾捌萬元供擔保後，得假執行。但被告如於假執
行程序實施前以新台幣伍佰玖拾伍萬陸仟貳佰零伍元為原告預供擔保，得免為假執行
。
原告其餘假執行之聲請駁回。
    事實及理由
甲、程序方面：
    被告乙○○於本件訴訟繫屬前因精神狀態已達心神喪失之程度，無法處理自己事
    務，業經台灣士林地方法院於民國九十一年五月二十九日以九十一年度禁字第二
    七號裁定宣告為禁治產人，依民法第一千一百十一條第一項規定，應以其配偶甲○○○擔任禁治產人乙○○之法定代理人，合先敘明。
乙、實體方面：
一、原告主張：被告甲○○○於七十七年七月間以訴外人廣一建設有限公司（下稱廣
    一公司）為保證人與原告之夫施國泉簽訂房屋土地買賣合約書（下稱系爭買賣契
    約），由施國泉向被告甲○○○承購廣一站前龍邸大廈第八樓Ｂ戶房屋及其坐落
    之基地一戶（下稱系爭房地），嗣施國泉於八十一年十一月十三日將系爭買賣契
    約之權利義務讓與訴外人施逸民，施逸民再於八十七年三月十一日讓與原告。又
    依系爭買賣契約第一條第一項約定，施國泉向被告甲○○○購買之系爭房地坪數
    應為六○．六八坪，總價款新台幣（下同）一千一百零一萬元，銷售單價為一十
    八萬一千四百四十三元，詎被告甲○○○所交付之系爭房地僅五五．四一坪，短
    少五．二七坪，依系爭買賣契約第一條第二項約定，被告甲○○○應依買賣之單
    價相互找補，亦即被告甲○○○應返還原告價金九十五萬六千二百零五元，並依
    民法第一百八十二條規定，給付原告自取得所有權狀之翌日即八十七年五月六日
    起至清償日止，按年息百分之五計算之利息。另依系爭買賣契約第七條約定，被
    告甲○○○應自七十七年九月開工，自開工日起七二○個工作天完工，並以申請
    使用執照日期為完工日期，如逾期，每逾一日，被告甲○○○應按原告依約已繳
    之工程款千分之一計付違約金。是以，依上開約定及卷附晴雨紀錄表計算結果，
    被告甲○○○至遲應於八十年十二月二日完工，惟被告甲○○○遲至八十六年八
    月十五日始申請使用執照，故被告甲○○○遲延完工之天數達二千零八十三天。
    再施國泉至八十年十二月二十日已給付被告甲○○○價款三百一十九萬八千元，
    而被告甲○○○遲延完工二千零八十三天，依前揭約定計算被告甲○○○應給付
    之違約金為六百六十六萬一千四百三十四元（0000000×1/1000×2083＝0000000
    ），原告爰請求其中之五百萬元。此外，廣一公司固為保證人，但因該公司之章
    程並無得擔任保證人之規定，依公司法第十六條規定，應由當時之法定代理人乙○○負保證責任，為此提起本件訴訟等語。並聲明：（一）被告甲○○○應給付
    原告五百九十五萬六千二百零五元，及其中九十五萬六千二百零五元自八十七年
    五月五日起至清償日止，按年息百分之五計算之利息，如對被告甲○○○之財產
    為強制執行無效果時，由被告乙○○給付之。（二）原告願供擔保請准宣告假執
    行。
二、被告則以：系爭買賣契約之買受人原為施國泉，施國泉固於八十一年十一月十三
    日將契約之權利義務讓與施逸民，然施逸民於八十七年三月十一日再將該契約之
    權利義務讓與原告時，並未經被告甲○○○之同意，故系爭買賣契約應存在於施
    逸民與被告甲○○○間，原告並非系爭買賣契約之買受人。又系爭房地已於八十
    七年五月交屋，迄今已有四年餘，故系爭房地之坪數雖不足五．二七坪，但原告
    之請求權因已逾民法第三百六十五條規定六個月之法定期間而消滅。退萬步言，
    縱鈞院認原告就此部分之請求有理由，惟被告甲○○○係依系爭買賣契約受領原
    告給付之買賣價金，於法原屬有據，嗣雖因給付之建物坪數不足，然此實因建築
    設計在實際施作上容或有誤差之可能性存在，故方有系爭買賣契約第一條第二項
    雙方同意就坪差找補設計之旨，承此，被告甲○○○就其嗣後坪數不足而造成給
    付得利之情況要無惡意之可能，自無民法第一百八十二條第二項規定之適用，是
    原告請求找補之金額自應從請求時起以法定利率計付利息，法理灼然。另依系爭
    買賣契約第七條約定，核與附件付款分配明細表所示及交通部中央氣象局晴雨資
    料暨年度紀念日及節日之假期處理一覽表計算結果，本件工程自七十七年十月十
    九日開工，至八十六年八月十五日完工，總計一千二百二十五個工作天，故被告
    甲○○○遲延完工之天數應為五百零五個工作天。再者，被告乙○○僅負保證責
    任，依民法第七百三十九條及第七百四十五條規定，在主債務人甲○○○確無資
    力並就其財產強制執行無效果前，被告乙○○自得援引上開規定主張保證人之先
    訴抗辯權拒絕清償等語置辯。並聲明：原告之訴駁回，如受不利判決，願供擔保
    請准免為假執行。
三、兩造不爭執之事實：
（一）被告甲○○○於七十七年七月間以訴外人廣一公司為保證人與原告之夫施國泉
      簽訂系爭買賣契約，由施國泉向被告甲○○○承購系爭房地。嗣施國泉於八十
      一年十一月十三日將系爭買賣契約之權利義務讓與施逸民。又廣一公司之章程
      並無得擔任保證人之規定，故應由當時擔任廣一公司之負責人乙○○負前開保
      證責任。
（二）施國泉向被告甲○○○購買之系爭房地坪數應為六○．六八坪，總價款一千一
      百零一萬元，銷售單價為一十八萬一千四百四十三元。而被告甲○○○所交付
      之系爭房地僅五五．四一坪，短少五．二七坪。
（三）依系爭買賣契約第七條約定，被告甲○○○應於七十七年九月開工，完工之日
      期則為八十六年八月十五日即使用執照之申請日。
（四）施國泉至八十年十二月二十日已給付被告甲○○○價款三百一十九萬八千元。
四、兩造之爭點如下：
（一）原告是否為系爭買賣契約之當事人。
（二）被告甲○○○就系爭房地坪數不足之問題是否應負找補之責任；找補金額之利
      息應從何時起算。
（三）被告甲○○○應否負給付遲延之責任；遲延之違約金為若干。
五、經查，被告甲○○○固然否認其同意施逸民將系爭買賣契約之權利義務讓與原告
    ，然觀原告提出被告不爭執之土地建築改良物買賣所有權移轉契約，其上載明承
    買人為丙○○○，出賣人為甲○○○。而被告交付原告收執之房屋保固保證書亦
    載明：「丙○○○先生承購本公司興建之站前龍邸大樓第Ｂ棟第捌樓壹戶：：，
    並將該房地點交台端在案。茲為建後服務，自點交日起一年之內，如因施工不良
    而致有損壞之情事，本公司自當無條件修復：：特此保證。」是以，被告甲○○○固然未在契約讓與文件之同意人欄蓋章，但從上開文件觀之，被告甲○○○確
    實知悉施逸民已將系爭買賣契約權利讓與原告，且不為反對之表示，並於辦理所
    有權移轉登記時，將原告列為承買人，復將系爭房地點交予原告，且對原告表示
    將負一年之保固責任，足認被告甲○○○已經同意施逸民所為之轉讓行為。因此
    ，被告甲○○○辯稱其並未同意施逸民將系爭買賣契約之權利義務讓與原告，原
    告並非系爭房地之買受人等語，即無足採信。
六、次查，依系爭買賣契約第一條第二項約定：「乙方（即被告甲○○○）計算之房
    屋面積與地政機關登記完竣之面積，誤差在0.5坪範圍內，雙方同意不增減買賣
    價格；但超過時，其超部分雙方同意依本約買賣房屋（含土地）之單價互相找補
    。」又被告甲○○○所交付之系爭房地坪數短少五．二七坪，誤差範圍已超過○
    ．五坪，而系爭房地之單價每坪為一十八萬一千四百四十三元，是以，被告甲○○○依上開約定應找補之金額為九十五萬六千二百零五元。被告甲○○○就上開
    找補之金額雖不爭執，惟辯稱原告之請求權因已逾民法第三百六十五條規定之六
    個月除斥期間而消滅一語。然按買受人因物有瑕疵，而得解除契約或請求減少價
    金者，其解除權或請求權，於物之交付後六個月間，不行使而消滅，民法第三百
    六十五條第一項固有明文。但查，本件原告係依兩造簽訂之系爭買賣契約第一條
    第二項關於互相找補之約定請求，既非主張解除契約，亦非請求減少價金，故自
    無上開規定之適用。被告甲○○○以前詞主張解免找補之責任，要無足取。
七、復查，依系爭買賣契約第七條約定：「本大樓之施工預定於民國七十七年九月開
    工，自開工日起七二○個工作天（不含雨天、國定例假日、民間習俗時節慶典之
    休假）完工，並以申請使用執照日期為完工日期。如逾期，每逾一日，乙方（即
    被告甲○○○）按甲方（即原告）依約已繳工程款千分之壹計付違約金。」被告
    甲○○○至遲應於七十七年九月三十日開工，是被告甲○○○以其向工務機關申
    請開工之日即七十七年十月十九日起算工作天，洵無足採。又所謂工作天依上開
    約定，並不包含雨天、國定例假日、民間習俗時節慶典之休假。至工作天是否下
    雨，得參照氣象台測候站之紀錄，若當事人無特別約定，只要當日有下雨記錄，
    不問係室內工作或室外工作，雨天均應扣除，故原告主張室內工作不可扣除雨天
    ，並無足取。再者，工作天之計算，除上揭所述之標準外，兩造復不爭執以下列
    標準核算工作天：（一）上午下雨，下午不下雨，不計入工作天；（二）上午不
    下雨，下午下雨，僅計半日工作天；（三）僅見雨跡之毛毛雨，不應扣除。（四
    ）以一日之降雨量達○．一公厘以上時，該日始稱雨日（參被告九十一年七月十
    二日答辯（二）狀及原告九十一年七月八日暨同年十月九日之補充理由狀）。另
    上午八時以前及下午五時以後之下雨，並不影響工作之進行，自不應扣除，被告
    甲○○○將上午八時以前之降雨亦計入雨日，並將之扣除，亦無足採。準此，依
    卷附交通部中央氣象局九十一年九月十二日函附之逐日逐時降雨資料、行政院人
    事行政局紀念日及節日假期處理一覽表暨上開標準計算之結果，被告甲○○○就
    系爭工程應於八十年十二月二十日完成（詳如附表所示）。又按債務人遲延者，
    債權人得請求其賠償因遲延而生之損害。前項債務人，在遲延中，對於因不可抗
    力而生之損害，亦應負責。但債務人證明縱不遲延給付，而仍不免發生損害者，
    不在此限，民法第二百三十一條定有明文。查系爭房地逾七二○工作天始完工，
    則逾期後至完工期間不能施工之雨天及例假日，固非可歸責於被告甲○○○，惟
    參諸上揭規定之法理，舉重明輕，在給付遲延中，債務人猶對於不可抗力而生之
    損害亦應負責，則就前揭雨天及例假日之非可歸責於被告甲○○○之原因，被告
    甲○○○仍應負給付遲延之責任。因之，被告甲○○○自逾期完工後計算遲延之
    天數，仍扣除雨天及例假日，要難足採。再查，被告甲○○○本應於八十年十二
    月二十日完工，然其卻遲至八十六年八月十五日方完工，是被告甲○○○遲延完
    工之日數達二千零六十六天。另原告至八十年十二月二十日已給付被告甲○○○
    價款三百一十九萬八千元，據此，依前開買賣契約第七條約定，被告甲○○○應
    給付原告之違約金為六百六十萬七千零六十八元（0000000×0.001×2066＝
    0000000）。從而，原告依上開約定請求被告吳林仁蕙給付違約金五百萬元，即
    屬有據。
八、次按無法律上之原因而受利益，致他人受損害者，應返還其利益。雖有法律上之
    原因，而其後已不存在者，亦同；又受領人於受領時，知無法律上之原因或其後
    知之者，應將受領時所得之利益，或知無法律上之原因時所現存之利益附加利息
    ，一併償還，民法第一百七十九條、第一百八十二條第二項分別定有明文。經查
    ，出賣房屋坪數短少，足以減少房屋本身之價值及效用，固構成物之瑕疵，出賣
    人應負擔保責任。然而，系爭買賣契約約定系爭房地之總價款為一千一百零一萬
    元，而買受人即原告支付上開價金之目的，旨在清償系爭買賣契約而生之債務，
    此項有效成立之債務，因清償而消滅，給付目的隨之而實現，故出賣人即被告甲○○○受領價金具有法律上之原因，應不構成不當得利。至原告所受領之標的物
    雖具有瑕疵，但其與價金之給付係屬二事，被告甲○○○受領價金具有法律上之
    原因，不因此而受影響。是以，系爭房地雖有坪數不足之問題，被告甲○○○應
    負瑕疵擔保責任，惟被告甲○○○所受領之價金尚非不當得利。準此，原告依民
    法第一百八十二條第二項規定主張應自其取得所有權狀之翌日即八十七年五月六
    日（原告係聲明請求自八十七年五月五日）起算利息，尚乏依據。再按給付有確
    定期限者，債務人自期限屆滿時起，負遲延責任。給付無確定期限者，債務人於
    債權人得請求給付時，經其催告而未為給付，自受催告時起，負遲延責任，其經
    債權人起訴，或依督促程序送達支付命令者，與催告有同一之效力。前項催告定
    有期限者，債務人自期限屆滿時起負遲延責任；又遲延之債務，以支付金錢為標
    的者，債權人得請求依法定利率計算之遲延利息。但約定利率較高者，仍從其約
    定利率；另應付利息之債務，其利率未經約定，亦無法律可據者，週年利率為百
    分之五，民法第二百二十九條、第二百三十三條第一項、第二百零三條亦有明文
    。查系爭買賣契約第一條第二項關於相互找補之條款，並無給付期限之約定，依
    前開條文所示，被告甲○○○自應從起訴狀繕本送達之翌日起始負遲延責任。又
    本件兩造既未就找補金額約定利率，即應依法定利率即年息百分之五計算遲延利
    息。
九、末按保證人於債權人未就主債務人之財產強制執行而無效果前，對於債權人得拒
    絕清償，民法第七百四十五條定有明文。查如上所述，被告甲○○○應返還原告
    九十五萬六千二百零五元之價金及其遲延利息暨給付五百萬元之違約金，被告乙○○為保證人，依上開規定，被告乙○○自應於原告就被告甲○○○之財產強制
    執行無效果後負清償責任。
十、綜上所述，本件被告甲○○○應返還九十五萬六千二百零五元之價金及給付五百
    萬元之違約金。從而，原告依系爭買賣契約第一條第二項、第七條約定起訴請求
    被告甲○○○給付原告五百九十五萬六千二百零五元，及其中九十五萬六千二百
    零五元自起訴狀繕本送達之翌日即九十一年六月二十八日起至清償日止，按年息
    百分之五計算之利息，如對被告甲○○○之財產為強制執行無效果時，由被告乙○○給付之，為有理由，應予准許。逾此範圍之請求，為無理由，應予駁回。
十一、假執行之宣告：
      兩造陳明願供擔保，聲請宣告假執行或免為假執行，經核原告勝訴部分，合於
      法律規定，爰分別酌定相當之擔保金額宣告之；原告其餘假執行之聲請，因訴
      之駁回而失所依據，不予准許。
十二、因本案事證已臻明確，兩造其餘主張陳述及所提之證據，均毋庸再予審酌，附
      此敘明。
十三、訴訟費用負擔之依據：民事訴訟法第七十九條但書、第八十五第一項前段。
中　　　華　　　民　　　國　　 九十一 　　年　　 十二 　　月　　 五 　　日
                                            民事第五庭法      官　林秀圓
右為正本係照原本作成
如對本判決上訴，須於判決送達後廿日內向本院提出上訴狀
中　　　華　　　民　　　國　　九十一　　　年　　　十二　　月　　 五　　 日
　　　　　　　　　　　　　　　　　　　　　　　　　　　法院書記官　林蓮女
~F0
~T48
附表：被告甲○○○自七十七年九月三十日開工之日起得以工作之天數。
一、七十七年九月三十日至七十七年十二月三十一日共計五十七．五工作天：
（一）九月三十日為雨日不計入工作天。
（二）十月一日至十月三十一日：扣除星期日五日及國慶日、光復節、總統　蔣公誕
      辰紀念日，共計國定假日八日及雨日七日，工作天應為十六日。
（三）十一月一日至十一月三十日：扣除星期日四日及國父誕辰紀念日，共計國定假
      日五日及雨日七日，工作天應為十八日。
（四）十二月一日至十二月三十一日：扣除星期日四日及行憲紀念日，共計國定假日
      五日及雨日二．五日，工作天應為二十三．五日。
二、七十八年一月一日至七十八年十二月三十一日共計二二四工作天：
（一）一月一日至一月三十一日：扣除星期日五日、元旦假期二日（一月一日為星期
      日，補假一天），共計國定假日七日及雨日六日，工作天應為十八日。
（二）二月一日至二月二十八日：扣除星期日四日及農歷除夕、春節假期三日（二月
      八日補假一日），共計國定假日七日及雨日三．五日，工作天應為十七．五日
      。
（三）三月一日至三月三十一日：扣除星期日四日及青年節，共計國定假日五日及雨
      日三．五日，工作天應為二二．五日。
（四）四月一日至四月三十日：扣除星期日五日及清明節，共計國定假日六日及雨日
      八．五日，工作天應為十五．五日。
（五）五月一日至五月三十一日：扣除星期日四日及勞動節，共計國定假日五日及雨
      日九．五日，工作天應為十六．五日。
（六）六月一日至六月三十日：扣除星期日四日及端午節，共計國定假日五日及雨日
      四．五日，工作天應為二十．五日。
（七）七月一日至七月三十一日：扣除星期日五日及雨日七日，工作天應為十九日。
（八）八月一日至八月三十一日：扣除星期日四日及雨日七日，工作天應為二十日。
（九）九月一日至九月三十日：扣除星期日四日及中秋節、教師節，共計國定假日六
      日及雨日九．五日，工作天應為十四．五日。
（十）十月一日至十月三十一日：扣除星期日五日及國慶日、光復節、總統　蔣公誕
      辰紀念日，共計國定假日八日及雨日二日，工作天應為二十一日。
（十一）十一月一日至十一月三十日：扣除星期日四日及國父誕辰紀念日，共計國定
        假日五日及雨日六．五日，工作天應為十八．五日。
（十二）十二月一日至十二月三十一日：扣除星期日五日及行憲紀念日，共計國定假
        日六日及雨日四．五日，工作天應為二十．五日。
三、七十九年一月一日至七十八年十二月三十一日共計二一九．五工作天：
（一）一月一日至一月三十一日：扣除星期日五日、元旦假期二日、除夕及農歷春節
      假期三日（一月二十九日補假一天），共計國定假日十日及雨日九．五日，工
      作天應為十一．五日。
（二）二月一日至二月二十八日：扣除星期日四日及雨日八日，工作天應為十六日。
（三）三月一日至三月三十一日：扣除星期日四日及青年節，共計國定假日五日及雨
      日五．五日，工作天應為二○．五日。
（四）四月一日至四月三十日：扣除星期日五日及清明節，共計國定假日六日及雨日
      十三日，工作天應為十一日。
（五）五月一日至五月三十一日：扣除星期日四日及勞動節、端午節，共計國定假日
      六日及雨日七．五日，工作天應為十七．五日。
（六）六月一日至六月三十日：扣除星期日四日及雨日七日，工作天應為十九日。
（七）七月一日至七月三十一日：扣除星期日五日及雨日三．五日，工作天應為二二
      ．五日。
（八）八月一日至八月三十一日：扣除星期日四日及雨日八．五日，工作天應為十八
      ．五日。
（九）九月一日至九月三十日：扣除星期日五日及教師節，共計國定假日六日及雨日
      六日，工作天應為十八日。
（十）十月一日至十月三十一日：扣除星期日四日及中秋節、國慶日、光復節、總統
      蔣公誕辰紀念日，共計國定假日八日及雨日一日，工作天應為二十二日。
（十一）十一月一日至十一月三十日：扣除星期日四日及國父誕辰紀念日，共計國定
        假日五日及雨日五．五日，工作天應為十九．五日。
（十二）十二月一日至十二月三十一日：扣除星期日五日及行憲紀念日，共計國定假
        日六日及雨日一．五日，工作天應為二十三．五日。
四、八十年一月一日至八十年十二月二十日共計二一九工作天：
（一）一月一日至一月三十一日：扣除星期日四日、元旦假期二日，共計國定假日六
      日及雨日十．五日，工作天應為十四．五日。
（二）二月一日至二月二十八日：扣除星期日四日、除夕及農歷春節假期三日，共計
      國定假日七日及雨日五．五日，工作天應為十五．五日。
（三）三月一日至三月三十一日：扣除星期日五日及青年節，共計國定假日六日及雨
      日七日，工作天應為十八日。
（四）四月一日至四月三十日：扣除星期日四日及清明節，共計國定假日五日及雨日
      六日，工作天應為十九日。
（五）五月一日至五月三十一日：扣除星期日四日及勞動節，共計國定假日五日及雨
      日二．五日，工作天應為二三．五日。
（六）六月一日至六月三十日：扣除星期日五日及端午節，共計國定假日六日及雨日
      八日，工作天應為十六日。
（七）七月一日至七月三十一日：扣除星期日四日及雨日四日，工作天應為二十三日
      。
（八）八月一日至八月三十一日：扣除星期日四日及雨日三．五日，工作天應為二三
      ．五日。
（九）九月一日至九月三十日：扣除星期日五日及教師節、中秋節，共計國定假日七
      日及雨日六日，工作天應為十五日。
（十）十月一日至十月三十一日：扣除星期日四日及國慶日、光復節、總統蔣公誕辰
      紀念日，共計國定假日七日及雨日九日，工作天應為十五日。
（十一）十一月一日至十一月三十日：扣除星期日四日及國父誕辰紀念日，共計國定
        假日五日及雨日五日，工作天應為二十日。
（十二）十二月一日至十二月二十日：扣除星期日三日及雨日一日，工作天應為十六
        日。
五、綜上，自七十七年九月三十日起至八十年十二月二十日止合計七百二十個工作天
    。
